臺灣高等法院臺南分院刑事裁定　　　　　　　　 九十二年度抗字第一九三號　 Ｃ
　　　抗　告　人　甲　○　○
右列抗告人因違反貪污治罪條例案件，不服臺灣臺南地方法院中華民國九十二年六月
三十日裁定（九十年度訴字第一四九九號）提起抗告，本院裁定如左：
      主      文
抗告駁回。
      理      由
一、抗告意旨略以：
（一）原裁定以抗告人即被告甲○○自八十年起迄臺灣士林地方法院檢察署檢察官函
      請內政部警政署出入境管理局限制其出境前有多次出入國境紀錄，此有抗告人
      （即被告）入出境資料一份附卷可稽。而本件尚在審理之中，尚未確定，倘准
      許其出境，必有礙於審判審判程序之進行，原裁定認其解除限制出境之聲請，
      不能准許，應予駁回云云。
（二）按被告經法官訊問後，雖有第一百零一條第一項獲第一百零一條之一第一項各
      款所定情形而無羈押之必要者，得逕命具保、責付或限制住居，刑事訴訟法第
      一百零一條之二定有明文。而法院對於被告為限制出境之強制處分，其目的在
      防止被告逃亡，以確保被告能於審判程序中隨時到庭，性質上屬於限制住居之
      一種，另一方面，限制出境係對於憲法第十條所保障人民居住及遷徙自由權利
      所加限制，自須符合憲法第二十三條法律保留原則及比例原則。故法院依上開
      規定命被告限制出境，必須符合三要件：被告犯罪嫌疑重大；有刑事訴訟
      法第一百零一條第一項所列第三款情形之一；非予限制出境顯難進行追訴、
      審判或執行。
（三）經查，被告所罹本案並非重大案件，矧以被告生於斯、長於斯，親友家產均於
      本地，於檢察官據以聲請限制即屬無理由，況本案進行至今，被告無從逃匿以
      致審理無從進行情形，是被告根本無逃亡之虞，自無加以限制行動之必要，現
      因被告須出國探望子女（美國），原審僅為本案審理，未審酌其他客觀情事而
      續行限制出境，至無法成行，實屬對於被告移動自由之不當限制，有違憲法基
      本權保障意旨，是本案實無再限制出境之必要，爰依法提起抗告等語云云。
二、按被告經法官訊問後，認為犯罪嫌疑重大，而有(1)逃亡或有事實足認為有逃亡之
    虞者；(2)有事實足認為有湮滅、偽造、變造證據或勾串共犯或證人之虞者；(3)所
    犯為死刑、無期徒刑或最輕本刑為五年以上有期徒刑之罪者，第一百零一條之一
    第一項所定情形，而無羈押之必要者，得逕命具保、責付或限制住居。其目的在
    於確保案件之進行與追訴、審判或執行，又限制住居之審查程序，不在確認本案
    被告的「罪責與刑罰問題」，而是在於判斷有無保全必要的問題，因此，法院於
    審查應否對被告為限制住居時，應僅就卷證資料做形式之審查並適用自由證明程
    序，而非以嚴格證明程序就法條構成要件逐一為實質審理。而自由證明程序，並
    不要求至「無合理懷疑之確信程度」，倘被告確有犯罪嫌疑重大、刑事訴訟法第
    一百零一條第一項、第一百零一條之一第一項而無羈押之必要、有保全被告之必
    要，法院依個案審查認有必要，自得被告為限制住居，次按所謂限制住居係對人
    身強制處分之一種，其目的在於確保訴訟之進行及刑罰之執行，故對被告為限制
    住居係判決確定前之處分，因而刑事訴訟法第一百零一條第一項第三款規定「所
    犯為死刑、無期徒刑或最輕本刑為五年以上有期徒刑之罪者」，自應以公訴或自
    訴意旨所指被告所犯罪名為準（最高法院八十五年度台抗字第三０一號裁定參照
    ），而刑事被告經法官訊問後，有無刑事訴訟法第一百零一條第一項、第一百零
    一條之一所規定之情形，應否羈押；責付或限制住居，均屬事實之問題，法院自
    應依職權就訴訟進行之程度、卷證資料及其他一切情事斟酌之。
三、經查，抗告人即被告甲○○涉犯係貪污治罪條例第六條第四款之罪，係最輕本刑
    五年以上之罪，又本案業經臺灣臺南地方法院於民國（下同）九十二年六月十一
    日以九十一年訴字第一四九九號判決有罪，被告確屬犯罪嫌疑重大，且被告自八
    十年起迄臺灣臺南（原裁定誤載為士林）地方法院檢察署檢察官於民國九十二年
    十二月二十三日以南檢玲讓九○偵○一三二六四字第六四四一七三號函請內政部
    警政署出入境管理局限制出境前有多次出入境紀錄，有被告入出境查詢結果乙份
    在卷足稽，再以被告業於九十二年六月二十四日向臺灣臺南地方法院提起上訴，
    本件尚在本院審理中，尚未確定，倘准許其出境，必有礙於審判程序之進行，因
    之原審法院駁回被告之聲請解除限制出境，本院核無不合，，抗告意旨稱被告欲
    探望子女等情，並非不可由子女回國省親，其所指無限制出境之必要，乃個人之
    意見，與全案之追訴需要全盤考量因素有差距。因之本件抗告核無理由，應予駁
    回。
據上論結，應依刑事訴訟法第四百十二條，判決如主文。
中    華    民    國      九十三      年      一      月      二十七    日
                                  臺灣高等法院臺南分院刑事第三庭
                                      審判長法官  陳    義    仲
                                            法官  陳    清    溪
                                            法官  宋    明    蒼
右正本證明與原本無異。
不得再抗告。
                                      法院書記官  余    素    美
中    華    民    國      九十三      年      一      月      二十八    日
